【裁判字號】    99,抗,319
【裁判日期】    991109
【裁判案由】    撤銷緩刑
【裁判全文】
臺灣高等法院臺南分院刑事裁定           99年度抗字第319號
抗  告  人  張嘉
即受刑人
上列抗告人因違反家庭暴力防治法案件，不服臺灣雲林地方法院
中華民國99年10月18日裁定（99年度撤緩字第45號），提起抗告
，本院裁定如下：
    主  文
抗告駁回。
    理  由
一、本件抗告意旨略以：抗告人即受刑人張嘉前於改定小孩監
    護權事件未出庭，法院未予其解釋機會，當初離婚協議書清
    楚記載，易月玲卻極力阻擋，難道沒有過錯，抗告人無法接
    受保護令之判決，並非有意偷易月玲之物，僅希望易月玲遵
    守約定，請求考量抗告人並無惡意，且不知法律，能給予一
    次機會云云。
二、原裁定意旨略以：抗告人因犯竊盜罪，竊取易月玲（與張
    嘉前為夫妻關係，已經離婚）所有之物，前經原審於民國（
    下同）九十八年十一月二十五日以九十八年度虎簡字第二二
    六號判決應執行拘役五十日，緩刑二年，於九十八年十二月
    十七日判決確定。惟其於緩刑期內，即九十九年五月二十一
    日復因違反原審法院民事通常保護令，至易月玲址設雲林縣
    虎尾鎮廉使里七五三號「志牛肉麵店」之工作場所內，強
    拉易月玲之子女張耀哲及張登綸欲往臺北某處參加喜宴，因
    易月玲阻擋而未得逞，復於離去之際氣憤推倒易月玲之機車
    ，並拿走張耀哲之書包，經原審於九十九年八月三日以九十
    九年度虎簡字第一六八號判處拘役五十日，於九十九年八月
    二十七日確定等情，有上開刑事判決及臺灣高等法院被告前
    案紀錄表各一份在卷可稽，足認抗告人於緩刑期內故意犯他
    罪，而在緩刑期內受得易科罰金之拘役之宣告確定。原審經
    核閱抗告人上述二件案件判決，均屬故意犯罪，罪名及手法
    雖屬有異，惟皆係對前妻易月玲所犯之罪，且抗告人明知其
    仍在緩刑期內，自應謹言慎行，詎猶於緩刑期間內再犯違反
    保護令罪，顯見其對於法律秩序之維持存有不在乎之心態，
    法治觀念亦甚薄弱，給予緩刑宣告顯已無法惕勵自新，難收
    預期效果，有執行刑罰之必要，使其知所悔悟及慎行。是本
    件聲請意旨所載上情為有理由，應予准許，爰裁定撤銷緩刑
    宣告等語。
三、按刑法第七十五條之一第一項第二款規定：「受緩刑之宣告
    而有下列情形之一，足認原宣告之緩刑難收其預期效果，而
    有執行刑罰之必要者，得撤銷其宣告：…二緩刑期內因故意
    犯他罪，而在緩刑期內受六月以下有期徒刑、拘役或罰金之
    宣告確定者。」其修法理由略以：「現行關於緩刑前或緩刑
    期間故意犯他罪，而在緩刑期內受得易科罰金之有期徒刑之
    宣告者，列為應撤銷緩刑之事由，因認過於嚴苛，而排除第
    七十五條應撤銷緩刑之事由，移列至得撤銷之事由，俾使法
    官依被告再犯情節，而裁量是否撤銷先前緩刑之宣告；其次
    ，如有前開事由，但判決宣告拘役、罰金時，可見行為人仍
    未見悔悟，有列為得撤銷緩刑之事由，以資彈性適用…。」
    故本條採用裁量撤銷主義，賦與法院撤銷與否之權限，特於
    第一項規定實質要件為「足認原宣告之緩刑難收其預期效果
    ，而有執行刑罰之必要」，供作審認之標準。亦即於上揭「
    得」撤銷緩刑之情形，法官應依職權本於合目的性之裁量，
    妥適審酌被告所犯前後數罪間，關於法益侵害之性質、再犯
    之原因、違反法規範之情節是否重大、被告主觀犯意所顯現
    之惡性及其反社會性等情，是否已使前案原為促使惡性輕微
    之被告或偶發犯、初犯改過自新而宣告之緩刑，已難收其預
    期之效果，而確有執行刑罰之必要。
四、經查：
  (一)抗告人因竊盜案件，前經原審法院以九十八年度虎簡字第二
    二六號判決判處應執行拘役五十日，緩刑二年，於九十八年
    十二月十七日確定；又於緩刑期間之九十九年五月二十一日
    因違反保護令案件，經原審法院以九十九年度虎簡字第一六
    八號判決判處拘役五十日，於九十九年八月二十七日確定等
    情，有上開各判決正本及臺灣高等法院被告前案紀錄表各一
    份在卷可考（見原審卷第五頁、第七頁及本院卷第八頁），
    堪認抗告人於緩刑期間因故意犯他罪，而在緩刑期內受拘役
    之宣告確定。
  (二)抗告人雖以案外人易月玲亦有過錯，伊並無惡意，且不知法
    律云云置辯；惟查：抗告人前開於緩刑期內再受拘役之宣告
    之違反保護令案件，雖與前案犯罪類型相異，然均屬故意犯
    罪，且被害人亦為同一人，是抗告人明知其在前案緩刑期內
    ，應謹言慎行，並省思以理性溝通之態度及相互尊重之方式
    處理家庭成員關係，詎其於緩刑期間內再犯違反保護令罪，
    漠視家庭暴力防治法為防治家庭暴力行為及保護被害人權益
    之立法目的，且又藉詞不知法律而圖免其責，足認其自省能
    力確有不足，法治觀念淡薄，難以藉由前開緩刑宣告達其自
    我警惕之效果，而有執行刑罰之必要。
  (三)從而，原審以九十八年度虎簡字第二二六號刑事判決抗告人
    應執行拘役五十日，如易科罰金，以新台幣一千元折算一日
    ，緩刑二年，其所為之緩刑宣告顯已無法惕勵自新，難收預
    期效果，認有執行刑罰之必要，爰依檢察官聲請意旨及刑法
    第七十五條之一第一項第二款規定，將上開刑事判決所為之
    緩刑宣告予以撤銷。本院經核其認事用法，並無違誤。抗告
    人以前揭抗告意旨，指摘原裁定不當，為無理由，應予駁回
    。
五、據上論結，應依刑事訴訟法第四百十二條，裁定如主文。
中    華    民    國    99    年    11    月    9     日
                  刑事第三庭    審判長法  官  陳義仲
                                      法  官  楊清安
                                      法  官  張季芬
以上正本證明與原本無異。
不得再抗告。
                                      書記官  廖文靜
中    華    民    國    99    年    11    月    9     日

司法院資訊處製作；財團法人民間司法改革基金會備份。
